臺灣臺中地方法院刑事判決
111年度交訴字第62號
公  訴  人  臺灣臺中地方檢察署檢察官
被      告  蘇竹健


選任辯護人  胡達仁律師
上列被告因肇事逃逸等案件，經檢察官提起公訴（111年度偵字
第3790號），聲請改依協商程序而為判決，本院合議庭裁定由受
命法官獨任進行認罪協商程序，就被告被訴駕駛動力交通工具發
生交通事故致人受傷逃逸罪部分，判決如下：
    主  文
蘇竹健犯駕駛動力交通工具發生交通事故，致人傷害而逃逸罪，
處有期徒刑陸月，如易科罰金，以新臺幣壹仟元折算壹日。緩刑
貳年，並應於本判決確定後參個月內，向公庫支付新臺幣貳萬元
，緩刑期間付保護管束。
    犯罪事實及理由
一、本件犯罪事實及證據，除證據部分增列「被告蘇竹健於本院
    準備程序時之自白」外，餘均引用檢察官起訴書之記載（如
    附件）（被訴過失傷害罪部分，本院另行審結）。
二、本件經檢察官與被告蘇竹健於審判外達成協商之合意且被告
    已認罪，其合意內容如主文所示。經查，上開協商合意並無
    刑事訴訟法第455條之4第1項所列情形之一，檢察官聲請改
    依協商程序而為判決，本院爰不經言詞辯論，於協商合意範
    圍內為協商判決。
三、應適用之法條：刑事訴訟法第455 條之2 第1 項、第455 條
     之4 第2 項、第455 條之8 、第454 條第2 項。
四、本判決除有刑事訴訟法第455條之4第1項第1款於本訊問程序
    終結前，被告撤銷協商合意或檢察官撤回協商聲請者；第2
    款被告協商之意思非出於自由意志者；第4款被告所犯之罪
    非第455條之2第1項所定得以聲請協商判決者；第6款被告有
    其他較重之裁判上一罪之犯罪事實者；第7款法院認應諭知
    免刑或免訴、不受理者情形之一，及違反同條第2項「法院
    應於協商合意範圍內為判決；法院為協商判決所科之刑，以
    宣告緩刑或2年以下有期徒刑、拘役或罰金為限」之規定者
    外，不得上訴。
五、如有上開可得上訴情形，應於收受判決送達後20日內向本院
    提出上訴書狀（應敘述具體理由並附繕本）。上訴書狀如未
    敘述理由，應於上訴期間屆滿後20日內補提理由書於本院。
中　　華　　民　　國　　111 　年　　8 　　月　　30　　日
                  刑事第十六庭  法  官  陳怡君
以上正本證明與原本無異。
告訴人或被害人如不服判決，應備理由具狀向檢察官請求上訴，
上訴期間之計算，以檢察官收受判決正本之日起算。
                                書記官　蔡明純　　　　
中　　華　　民　　國　　111 　年　　8 　　月　　30　　日
◎附錄論罪科刑之法條
中華民國刑法第185條之4第1項前段
駕駛動力交通工具發生交通事故，致人傷害而逃逸者，處6月以
上5年以下有期徒刑。

【附件】                  
臺灣臺中地方檢察署檢察官起訴書
                                     111年度偵字第3790號
　　被　　　告　蘇竹健　男　54歲（民國00年0月00日生）　　　　　　　　　　　　住○○市○○區○○○○街00號7樓　　　　　　　　　　　　國民身分證統一編號：Z000000000號
    選任辯護人  胡達仁律師
上列被告因駕駛動力交通工具發生交通事故致人傷害逃逸等案件
，業經偵查終結，認應提起公訴，茲敘述犯罪事實及證據並所犯
法條如下：
　　　　犯罪事實
一、蘇竹健於民國110年9月23日14時16分許，駕駛車牌號碼0000
    -00號自小客車，沿臺中市北屯區昌平路1段中間直行車道，
    由北平路往瀋陽路方向（即南往北）行駛至昌平路1段與文
    心路4段、柳陽東街交岔路口，正欲右轉柳陽東街之際，其
    原應注意汽車行駛至交岔路口，右轉彎時，應距交岔路口30
    公尺前顯示方向燈，換入外側車道、右轉車道或慢車道，駛
    至路口後再行右轉，且轉彎車應讓直行車先行，且依當時天
    候路況均良好，亦無不能注意之情事，竟疏未注意顯示方向
    燈，並換入外側右轉車道或慢車道，亦未注意讓直行車先行
    ，貿然右轉彎，適饒明堂駕駛車牌號碼000-000號重機車，
    亦沿昌平路1段外側直行暨右轉車道，同方向行駛至上開交
    岔路口，正欲直行穿越文心路及柳川東街，蘇竹健所駕駛上
    開自小客車右後車身與饒明堂所駕駛上開重機車左側車身發
    生擦撞，致饒明堂人車倒地，受有外傷性顱內出血、左鎖骨
    骨折等傷害。詎蘇竹健於駕駛上開動力交通工具致人受傷後
    ，竟未報警救護或為其他必要救護措施，亦未停留現場等候
    員警到場處理，僅於下車察看後，經其他路人撥打電話通報
    救護車前去救護且尚未將傷者饒明堂載往醫院，而饒明堂所
    駕駛上開重機車猶倒在路口之情況下，即基於駕駛動力交通
    工具發生交通事故致人傷害逃逸犯意，逕自上車並駕車離去
    而逃逸。
二、案經饒明堂訴由臺中市政府警察局第五分局報告偵辦。
　　　　證據並所犯法條
一、訊據被告蘇竹健矢口否認涉有何過失傷害、駕駛動力交通工
    具發生交通事故致人傷害逃逸等犯行，辯稱：「就是忘了打
    方向燈，我半中間有靠右，我記憶中沒有看到告訴人的車子
    。」「我根本不知道跟他有擦撞的行為，當時我停下是聽到
    車後有響聲，我以為是我車子掉落東西，下了車以後看到應
    該我面對傷者時我的左手邊一對情侶剛好停好車，我要打電
    話時他說他打了，我就不用打了。」云云。然查，上開事實
    業據告訴人饒明堂指訴在卷，且有員警職務報告、告訴人之
    診斷證明書、道路監視影像光碟暨擷圖列印資料、臺中市政
    府警察局道路交通事故初步分析研判表、臺中市政府警察局
    道路交通事故肇事人自首情形紀錄表、道路交通事故現場圖
    、道路交通事故調查報告表㈠㈡、現場照片、臺中市政府警察
    局交通事故補充資料表、臺中市政府警察局道路交通事故當
    事人酒精測定紀錄表、車輛詳細資料報表、臺中市政府消防
    局111年1月28日中市消指字第1110006423號函附緊急救護案
    件紀錄表、臺中市政府警察局111年2月7日中市警勤字第111
    0009438號函附臺中市政府警察局勤務指揮中心受理110報案
    紀錄單等附卷可稽。且按汽車行駛至交岔路口，右轉彎時，
    應距交岔路口30公尺前顯示方向燈，換入外側車道、右轉車
    道或慢車道，駛至路口後再行右轉，且轉彎車應讓直行車先
    行，道路交通安全規則第102條第1項第4款、第7款分別訂有
    明文，被告駕車自應注意依上開規定為之，乃竟疏未注意顯
    示方向燈，換入外側右轉車道或慢車道，亦未讓直行車先行
    ，即貿然右轉彎，以致肇事，其駕駛行為應有過失。又被告
    因其上開過失駕駛行為，製造法所不容許之風險，並且該風
    險在具體事件歷程中實現，而導致告訴人受傷之構成要件結
    果發生，該傷害結果顯可歸責於被告，堪認被告過失駕駛行
    為與告訴人受傷結果間，有相當因果關係。是被告上開所辯
    ，不足採信，其罪嫌堪以認定。
二、按「刑法第185條之4之駕駛動力交通工具肇事致人死傷而逃
    逸罪。其立法目的係為維護交通，增進行車安全，促使當事
    人於事故發生時，能對被害人即時救護，俾減少死傷，以維
    護他人權益並維護社會秩序。而上開條文所謂『逃逸』係指逃
    離肇事現場而逸走之行為，故駕駛人於肇事致人死傷時應有
    『在場之義務』。從而，肇事駕駛人雖非不得委由他人救護，
    然仍應留置現場等待或協助救護，並確認被害人已獲得救護
    ，或無隱瞞而讓被害人、執法人員或其他相關人員得以知悉
    其真實身分、或得被害人同意後始得離去。若自認被害人並
    未受傷或傷勢無礙，即可不待確認被害人已否獲得救護，亦
    不等候檢、警等相關執法人員到場處理善後事宜，即得自行
    離去，自非該法條規範之意旨。」（最高法院106年度台上
    字第373號刑事判決理由參照）、「所謂『逃逸』，依文義解
    釋，係指自肇事現場離開而逸走，使人無法在肇事現場經由
    目視掌握肇事者與事故關聯性的行為。惟肇事者終將離開現
    場，殆不可能始終留在現場，究其犯罪之內涵，除了離開現
    場（作為）之外，實因其未履行因肇事者身分而產生之作為
    義務（不作為），是本罪結合學理上所稱之作為犯及不作為
    犯之雙重性質。職是，應進一步探究者，乃發生交通事故致
    人死傷者，於離開現場前究有何種之作為義務，此亦為上開
    解釋理由書曉諭釐清之面向，雖未經修法，然其釋義乃司法
    不可迴避之任務。逃逸之文義解釋既有分歧，則立法沿革之
    主觀解釋與規範目的之客觀解釋，有其關鍵意義，審諸法規
    範目的，駕駛動力交通工具為維持現代社會生活所必需，交
    通事故已然為必要容忍之風險，則為保障事故發生後之交通
    公共安全、避免事態擴大，及為保護事故被害人之生命、身
    體安全，自須要求行為人留在現場，即時對現場為必要之處
    理、採取救護、救援被害人行動之義務，復鑑於有別於其他
    案件─交通事件證據交消迅速（通常交通事故現場跡證必須
    立刻清理）之特性，為釐清肇事責任之歸屬，確保交通事故
    參與者之民事求償權不致求償無門（惟基於不自證己罪原則
    ，國家刑事追訴利益不在保障範圍），於此規範目的，亦可
    得出肇事者有在場，對在場被害人或執法人員不隱瞞身分之
    義務。此由歷次立法說明『為維護交通，增進行車安全，促
    使當事人於事故發生時，能對被害人即時救護，俾減少死傷
    ，以保護他人權益並維護社會秩序』、『為使傷者於行為人駕
    駛動力交通工具發生交通事故之初能獲即時救護，該行為人
    應停留在現場，向傷者或警察等有關機關表明身分，並視現
    場情形通知警察機關處理，協助傷者就醫、對事故現場為必
    要之處置等，故縱使行為人駕駛動力交通工具發生交通事故
    致人死傷係無過失，其逃逸者，亦應為本條處罰範圍，以維
    護公共交通安全、釐清交通事故責任。』，可知依立法沿革
    之主觀解釋亦得印證。核與遺棄罪迥然有別。是故，所謂『
    逃逸』係指離開事故現場而逸走之行為，駕駛人於發生交通
    事故致人死傷時，應有在場之義務，至於駕駛人對於事故發
    生有無過失、被害人是否處於無自救力狀態、所受傷勢輕重
    ，則非所問。交通事故駕駛人依其在場義務，應留置現場等
    待或協助救護，並確認被害人已經獲得救護，或無隱瞞而讓
    被害人、執法人員或其他相關人員得以知悉其真實身分、或
    得被害人同意後始得離去。倘若不然，駕駛人不履行停留現
    場之義務而逕自離去（包含離去後折返卻未表明肇事者身分
    ），自屬違反誡命規範而構成逃逸。以上，為本院向來所採
    之見解，於修法前後之適用，並無不同。」（最高法院110
    年度台上字第4675號刑事判決理由參照）。是核被告所為，
    係犯刑法第185條之4第1項前段之駕駛動力交通工具發生交
    通事故，致人傷害而逃逸罪嫌及同法第284條前段之過失傷
    害罪嫌。被告所犯上開2罪嫌，行為及罪名各屬不同，請予
    分論併罰之。
三、依刑事訴訟法第251條第1項提起公訴。　　　　　
　　此　致
臺灣臺中地方法院
中　　華　　民　　國　 111　　年　　 2　　月　　23　　日
　　　　　　　　　　　　　　　檢　察　官　蔡仲雍
本件正本證明與原本無異
中　　華　　民　　國　 111　　年　　3 　　月　　8 　　日
                              書  記  官   許芳萍
附錄本案所犯法條全文
中華民國刑法第185條之4
駕駛動力交通工具發生交通事故，致人傷害而逃逸者，處 6 月
以上 5 年以下有期徒刑；致人於死或重傷而逃逸者，處 1 年以
上 7 年以下有期徒刑。
犯前項之罪，駕駛人於發生交通事故致人死傷係無過失者，減輕
或免除其刑。
中華民國刑法第284條
因過失傷害人者，處 1 年以下有期徒刑、拘役或 10 萬元以下
罰金；致重傷者，處 3 年以下有期徒刑、拘役或 30 萬元以下
罰金。